【裁判字號】    89,再易,11
【裁判日期】    891205
【裁判案由】    分割共有物
【裁判全文】
臺灣嘉義地方法院民事判決  八十九年度再易字第一一號
    再審原告  甲  ○
    再審被告  丁○○
              丙○○
              乙○○
              何國禎
              戊○○
右當事人間請求分割共有物事件，再審原告對於本院民國八十九年七月十九日八十八
年度簡上字第八二號確定判決提起再審之訴，本院判決如左：
    主      文
再審之訴駁回。
再審訴訟費用由再審原告負擔。
    事      實
甲、再審原告方面：
  一、聲明：
  （一）原確定判決廢棄。
  （二）再審被告在前程序第二審上訴駁回。
  （三）前程序第一、二審及再審訴訟費用均由再審被告負擔。
  二、陳述：
  （一）本件原確定判決，所定之分割方案，將原確定判決附圖第二方案Ｄ部分分歸
        再審被告丁○○之理由，係以再審被告丁○○在Ｄ土地上，建有樓房乙棟，
        該樓房雖係違章建築，惟刻正在補行申請建築執照，可以補正，且再審原告
        亦在土地使用同意書上具名同意丁○○於系爭土地興建樓房。如採附圖一之
        甲方案分割，則丁○○之樓房將坐落他人土地上，日後訴請拆屋還地，勢必
        造成巨大之經濟損失等；惟查：
    １、再審被告丁○○提出之土地使用同意書，係屬偽造，蓋再審原告患精神分裂
        症，並無意思能力，再審被告丁○○引誘無意思能力之再審原告，並強拉其
        手於同意書上按指印，故該同意書係再審被告丁○○所偽造。本件刑事責任
        刻由嘉義地方法院檢察署偵查中。
    ２、丁○○於Ｄ位置土地上興建樓房係利用分割前夕，未經申請，違法搶建，造
        成佔有之事實，企圖於分割時，主張分在該Ｄ位置上，原確定判決，果然將
        Ｄ分給丁○○，此舉係鼓勵人人不守法，天下豈非大亂？又原確定判決認該
        建築物可以補正。事實上，該違章建築，早經嘉義縣民雄鄉公所函請拆除在
        案。亦即政府並不保障亦不鼓勵違章建築，原確定判決結果有鼓勵違章之嫌
        ？以上證物顯為足以影響於判決之重要證物漏未斟酌，自得提起再審之訴。
  （二）依前程序第一審判決，採用原確定判決附圖一所示甲方案分割，則整個地形
        非常整齊有序，對市街景觀有利。此方案雖不免犧牲丁○○之房屋，惟搶建
        之違章建築，本來就不必刻意保護。
  （三）基上所述，再審原告主張依前程序第一審判決之結果分割。
  三、證據：省立嘉義醫院、灣橋榮民醫院診斷證明書各乙紙、告訴狀及嘉義縣民雄
            鄉公所函各一件為證。
乙、再審被告方面：
    本件未經言詞辯論，再審被告亦未提出書狀作何聲明或陳述。
丙、本院依職權調閱本院八十七年度嘉簡字第八三三號、八十八年度簡上字第八二號
    分割共有物事件卷宗。
    理      由
一、按依民事訴訟法第四百九十六條第一項第九款所定「為判決基礎之證物，係偽造
    或變造」情形，提起再審之訴者，以宣告有罪之判決已確定，或其刑事訴訟不能
    開始或續行，非因證據不足為要件，同法第四百九十六條第二項定有明文。次按
    當事人發見未經斟酌之證物或得使用該證物者，固得以再審之訴對於確定終局判
    決聲明不服，民事訴訟法第四百九十六條第一項第十三款定有明文。然查所謂「
    未經斟酌之證物」係指前訴訟程序事實審之言詞辯論終結前已存在之證物，因當
    事人不知有此，致未經斟酌，現始知之者而言，最高法院著有二十九年上字第一
    ＯＯ五號判例可資參照。
二、本件再審原告主張：原確定判決所引用之土地使用同意書，係再審被告丁○○強
    拉其手蓋印的，係屬偽造云云。然查：（一）再審原告於起訴狀即自承刑事部分
    現經其告訴，刻在偵查中，既然證物偽造部分尚未經宣告有罪判決確定，則再審
    原告據此提起再審之訴，顯與前揭民事訴訟法第四百九十六條第二項之規定不符
    ，（二）又再審原告所提出之省立嘉義醫院診斷證明書及嘉義縣民雄鄉公所函，
    其於前訴訟程序中亦曾提出作為證據，業據調取本院八十八年度簡上字第八二號
    分割共有物事件全卷查明屬實，依首揭判例見解，亦非民事訴訟法四百九十六條
    第一項第十三款所指之「未經斟酌之證物」，（三）再者，原確定判決於判決理
    由內亦已敘明再審被告丁○○所提出之土地使用同意書上再審原告簽名與再審原
    告於前訴訟程序第一審委任狀之簽名字跡相同，而認該同意書並非偽造，此有本
    院八十八年度簡上字第八二號確定判決書可稽，是本件亦無民事訴訟法第四百三
    十六條之七及第四百九十七條所謂「足影響於判決之重要證物漏未斟酌」之情形
    。從而，再審原告以上開理由提起本件再審之訴，顯無理由，爰不經言詞辯論，
    逕以判決駁回。
三、依民事訴訟法第五百零二條第二項、第七十八條，裁定如主文。
中      華      民      國    八十九    年     十二     月      五      日
~B臺灣嘉義地方法院民事第二庭
~B    審判長法  官  王金龍
~B          法  官  羅秀緞
~B          法  官  楊力進
右為正本係照原本作成
本判決不得上訴
中      華      民      國    八十九    年     十二     月      七      日
~B    書記官  賴琪玲


司法院資訊處製作；財團法人民間司法改革基金會備份。
